【裁判字號】    89,再易,61
【裁判日期】    900131
【裁判案由】    再審之訴
【裁判全文】
臺灣台北地方法院民事判決  八十九年再易字第六一號
    再審原告    甲○○
    再審被告    寶島商業銀行股份有限公司
    法定代理人  陳國和
右當事人間再審之訴事件，上訴人對於中華民國八十九年十一月十五日本院八十九年
度簡上字第一一六號確定判決提起再審之訴，本院判決如左：
    主      文
再審之訴駁回。
再審訴訟費用由再審原告負擔。
    事      實
甲、再審原告方面：
一、聲明：
（一）原判決關於命再審原告給付之金額超過新台幣十四萬九千七百五十五元部分廢
      棄。
（二）右廢棄部分再審被告在第一審之訴及其假執行之聲請均駁回。
二、陳述：
（一）按當事人發見未經斟酌之證物或得使用該證物者，但以如經斟酌可受較有利益
      之裁判者為限，得以再審之訴對於確定判決聲明不服，民事訴訟法第四百九十
      六條第一項第十三款定有明文。查本件確定判決以再審原告於民國八十五年三
      月十四日以盧兆禎、徐金龍為連帶保證人，向再審被告借款新台幣（下同）六
      十萬元，又盧兆禎亦於同日以再審原告及徐金龍為連帶保證人，向再審被告借
      款六十萬元，惟盧兆禎迄至八十八年十月十四日止，尚積欠本金十一萬九千八
      百八十元，再審原告迄至八十八年十月十四日止，尚積欠本金十九萬七千二百
      四十四元，因此再審原告與盧兆禎、徐金龍合計應連帶給付再審被告三十一萬
      七千一百二十四元，雖原確定判決認再審原告僅繳二十五次的一萬二千五百二
      十八元及二次的三萬八千三百六十九元，合計繳付三十八蚤九千九百三十八元
      而已，再審原告所辯已經繳了四十四合計五十五萬七千多元，已超過應繳之金
      額，自無可採云云。
（二）查，再審原告向再審被告繳納之款項計有：
      １、每期繳納一萬二千五百二十八元的計有二十五期，合計三十一萬三千二百
          元。
      ２、每期繳納三萬八千三百六十九元的計有三期，合計十一萬五千一百零七元。
      ３、每期繳納三萬元的計有一期，計三萬元。
      ４、每期繳納四萬六千元的計有一期，計四萬六千元。
      ５、每期繳納四萬元的計有一期，計四萬元。
      ６、每期繳納一萬三千元的計有一期，計一萬三千元。
      依前開所繳之次數計有三十二次，而所繳納之金額合計五十五萬七千三百零七
      元，惟前審未予詳查，而於確定判決記載再審原告繳付一萬二千五百二十八元
      的計有二十五次，及繳納三萬八千三百六十九元的計有二次，故再審原告僅繳
      納三十八萬九千九百三十八元，其顯然短算再審原告已繳付之金額計有十六萬
      七千三百六十九元，因此就原確定判決所命再審原告應連帶給付三十一萬七千
      一百二十四元再減去十六萬七千三百六十九元後，再審原告及前審被告盧兆禎
      、徐金龍應連帶給付之金額僅有十四萬九千七百五十五元。
（三）今再審原告於八十九年十一月二十四日收受上訴審之民事判決後，詳閱判決內
      容，竟認定再審原告僅繳付三十八萬九千九百三十八元，而短算十六萬七千三
      百六十元，茲因發見前審未經斟酌之證物，而該證物如經斟酌對於再審原告顯
      有利益，因此於法定期間內依法提起再審。
三、證據：提出民事判決影本二件、繳款憑單影本三十二張為證。
乙、再審被告方面：
    本件未經言詞辯論，故再審被告並無任何聲明或陳述。
丙、本院依職權調閱本院八十九年度簡上字第一一六號民事卷宗。
    理      由
一、按再審之訴，顯無理由者，得不經言詞辯論，以判決駁回之，民事訴訟法第五百
    零二條第二項定有明文。
二、次按民事訴訟法第四百九十六條第一項第十三款所謂當事人發見未經斟酌之證物
    ，係指前訴訟程序事實審之言詞辯論終結已存在之證物，因當事人不知有此，致
    未斟酌，現始知之者而言。又當事人以發見新證據為聲請再審之原因者，必以其
    新證據若經法院斟酌可受較有利益之裁判者為限，最高法院二十九年上字第一○
    ○五號、十七年上字第一○八一號著有判例。
三、本件再審原告以其共繳還貸款本息三十二次，合計新台幣五十五萬七千三百零七
    元，原確定判決記載其繳付一萬二千五百二十八元共二十五次及三萬八千三百六
    十九元共二次，即僅繳付三十八萬九千九百三十八元，未斟酌其所提之繳款憑單
    ，致短算十六萬七千三百六十元，主張原確定判決有民事訴訟法第四百九十六條
    第一項第十三款之再審理由。惟查，再審原告據為提起再審之訴之繳款憑單（即
    薪資單及匯款回條影本），於前訴訟程序即經再審原告提出於法院為證據之聲明
    ，尚非於原審言詞辯論期日終結前已存在，而為再審原告所不知之證物。且原確
    定判決載明「由卷附薪資單及匯款回條觀之，其僅繳付一萬二千五百二十八元共
    二十五次及三萬八千三百六十九元共二次，即僅繳付三十八萬九千九百三十八元
    」（見前判決理由貳、三），其就再審原告之繳款憑單亦非未為斟酌。況原確定
    判決依再審被告所提放款帳務明細資料查詢單之記載，以再審原告歷次所繳款項
    ，依序抵沖四十二期之本息及違約金後，認再審原告借款部分，有本金十九萬七
    千二百四十四元及自八十八年九月十五日起至清償日止之利息，暨自八十八年十
    月十六日起至清償日止之違約金未為清償，雖就再審原告依所提繳款憑單之繳款
    次數及數額之敘述，與放款帳務明細資料查詢單所載略有不同，然依放款帳務資
    料查詢單之記載，再審原告歷次繳納之款項，均已依序扣抵本息及違約金，再審
    原告並無從依其繳款憑單之記載，而可受較有利益之裁判，再審原告提起本件再
    審之訴，為無理由。
四、據上論結，本件再審原告之訴顯無理由，依民事訴訟法第五百零二條第二項、第
    七十八條，判決如主文。
中      華      民      國    九十      年      一      月    三十一    日
                                民事第一庭審判長法      官   張  靜  女
                                                法      官   蕭  胤  瑮
                                                法      官   許  純  芳
右為正本係照原本作成
本判決不得上訴
中      華      民      國    九十      年      一      月    三十一    日
                                                  法院書記官    朱小燕


司法院資訊處製作；財團法人民間司法改革基金會備份。
